最高法院刑事判決　　　　　　　　　 111年度台上字第3394號
上　訴　人　蔣文瑞



上列上訴人因違反毒品危害防制條例案件，不服臺灣高等法院臺
南分院中華民國111年4月27日第二審判決（111年度上訴字第155
號，起訴案號：臺灣嘉義地方檢察署109年度偵字第6710號），
提起上訴，本院判決如下：
    主  文
上訴駁回。
    理  由
一、按刑事訴訟法第377 條規定，上訴於第三審法院，非以判決
    違背法令為理由，不得為之。是提起第三審上訴，應以原判
    決違背法令為理由，係屬法定要件。如果上訴理由書狀並未
    依據卷內訴訟資料，具體指摘原判決不適用何種法則或如何
    適用不當，或所指摘原判決違法情事，顯與法律規定得為第
    三審上訴理由之違法情形，不相適合時，均應認其上訴為違
    背法律上之程式，予以駁回。
二、上訴人蔣文瑞上訴意旨略以：
(一)其於第一、二審均抗辯員警未徵得其同意就查看其手機，依
    刑事訴訟法第161條第1項，應由檢察官舉證員警係獲其自願
    性同意後始勘察其手機內容。
(二)卷內「尿液檢體採證同意書」客觀上易使人誤以為僅係同意
    配合採尿，該同意書內容雖載有「勘察範圍：『其他：蔣文
    瑞持用手機』」等語，仍無法確保其確實看見此行字句並了
    解其意旨。其係在錯誤資訊下於前開同意書上簽名，並非真
    實同意員警勘察其之手機內容。
(三)其僅國中肄業，務農，對於搜索之程序規定毫無所悉，驟遭
    警察搜索住所並逮捕至派出所接受詢問，心智反應定較平常
    遲鈍，遑論員警未事先告知其有拒絕提供手機密碼之權利，
    即便拒絕，仍會由另一位員警繼續詢問，直至其同意提供，
    足見其自主意識已遭打壓，則其提供手機密碼是否出於其真
    摯同意，即有疑問。
(四)其與嚴俊明於民國109 年7月7日22時許見面時，尚未持有愷
    他命及毒品咖啡包，且其能否自上手販入愷他命、毒品咖啡
    包尚非確定，本件亦無證據足證其事後有販入上開毒品，又
    其與嚴俊明間未明確約定欲交易之毒品數量，尚未達成毒品
    買賣合意，難認其已著手於販賣第三級毒品之實行。
(五)卷內通訊軟體LINE對話紀錄擷圖（下稱LINE對話紀錄擷圖）
    雖載有其與嚴俊明磋談毒品交易之種類、數量、價格，惟該
    對話訊息之陳述，無非係誘騙嚴俊明與其見面之詐術，倘若
    其是為了販售毒品而與嚴俊明見面，理應使用手機或通訊軟
    體進行磋談，待取得毒品後再聯絡見面即可，實無必要當面
    議價，徒增遭警盤查之風險，可信其並無販賣毒品之故意。
(六)其本件犯行，依司法院釋字第775 號解釋意旨，應無適用刑
    法第47條第1項規定加重其刑之必要。
三、惟查：原判決維持第一審論處上訴人販賣第三級毒品未遂罪
    刑及沒收之判決，駁回其在第二審之上訴。已詳敘認定犯罪
    事實所憑證據及理由。並對如何認定：上訴人持用扣案如原
    判決附表編號7 所示行動電話LINE對話紀錄擷圖有證據能力
    ；其有販賣第三級毒品未遂之犯意與犯行；其否認犯罪之辯
    解，不可採；上訴人前有如原判決理由欄所載之前案及執行
    完畢事實，其受有期徒刑執行完畢後，5 年以內故意再犯本
    件有期徒刑以上之罪，為累犯，經依司法院釋字第775 號解
    釋意旨，審酌個案情節，認其有依刑法第47條第1 項規定，
    加重其刑之正當事由；皆依卷內資料予以指駁及說明。
四、凡基於販賣毒品營利之犯意，與他人接洽聯繫販賣毒品之種
    類、數量、價格、交易時間、地點等相關事宜，或向他人兜
    售毒品，即已著手實行販賣毒品之構成要件行為，縱嗣後未
    能完成買賣，仍應負販賣毒品未遂刑責。原判決依憑上訴人
    之部分供述、證人嚴俊明之陳述，及LINE對話紀錄擷圖等證
    據，並說明：該LINE對話紀錄擷圖與上訴人供述、嚴俊明之
    證述互核相符，而該LINE對話內容確提及交易毒品之種類（
    K 、咖啡）、數量（1克、2包）、價格（價錢2500跟5000）
    等情，上訴人於談話中經嚴俊明詢問「有K 嗎」、「有咖啡
    嗎」時已明確表示自己「有」、「都有」，即表示其身上有
    上開毒品或至少有取得上開毒品之管道無虞；由上訴人自承
    使用扣案之K 盤磨愷他命用，亦可認定上訴人曾持有過愷他
    命；上訴人與嚴俊明雙方進一步相約時、地見面亦商議交易
    毒品之數量與價格等，縱嗣未達成共識合意而未交付毒品，
    仍無礙於其已與嚴俊明進行磋商即著手於毒品販賣行為，自
    應論以未遂犯。於法並無不合。
五、上訴意旨置原判決論敘於不顧，對原審採證認事職權之適法
    行使，任意指摘為違法，與首述法定上訴要件不符。其上訴
    不合法律上之程式，應予駁回。
據上論結，應依刑事訴訟法第395條前段，判決如主文。
中    華    民    國   111    年    7     月    27    日
                  刑事第六庭審判長法  官  李  英  勇  
                                  法  官  楊  智  勝  
                                  法  官  吳  冠  霆  
                                  法  官  邱  忠  義  
                                  法  官  洪  兆  隆  
本件正本證明與原本無異
                                  書記官
中    華    民    國   111    年    7     月    28    日